最高法院刑事判決　　　　　　九十六年度台上字第六一二五號
上　訴　人　甲○○
　　　　　　乙○○
上列上訴人等因違反廢棄物清理法案件，不服台灣高等法院中華
民國九十五年三月二十二日第二審更審判決（九十四年度上更(一)
字第七九五號，起訴案號：台灣板橋地方法院檢察署九十年度偵
字第一九二三七號），提起上訴，本院判決如下：
    主  文
原判決撤銷，發回台灣高等法院。
    理  由
原判決認定上訴人甲○○、乙○○有如原判決事實欄所載之犯行
，因而撤銷第一審之科刑判決，改判仍論處甲○○、乙○○共同
未領有廢棄物清除處理許可文件，而從事廢棄物處理罪刑（甲○
○處有期徒刑一年二月；乙○○累犯，處有期徒刑一年三月）；
固非無見。
惟查：（一）有罪判決書應分別記載犯罪事實及理由，而事實一
欄，為判斷其適用法令當否之準據，法院應將依職權認定與論罪
科刑有關之事實，翔實記載，然後於理由內逐一說明其憑以認定
之證據，以使事實認定與理由說明，互相適合，方為合法；倘若
事實認定與理由說明不相一致，或事實與理由欄內之記載前後齟
齬，按諸刑事訴訟法第三百七十九條第十四款後段規定，均屬判
決理由矛盾，當然為違背法令。原判決事實認定乙○○受僱於甲
○○在台北縣樹林市○○路○段一０一巷六二弄五０之二號旁之
新生國有地上整地，甲○○與乙○○均明知其未領有主管機關核
發之廢棄物清除、處理許可證，不得從事廢棄物處理業務，竟於
民國九十年十一月十二日發見上址地面不平，乃聯絡具有犯意聯
絡之吳永正及不詳姓名年籍之成年司機駕曳引車前往上址傾倒廢
磚塊、土石、玻璃碎片、廢塑膠桶及竹筷等廢棄物，再由乙○○
駕駛挖土機將上開廢棄物回填、推平，而為廢棄物之處理等情。
似認上訴人等與吳永正及不詳姓名之司機有犯意之聯絡。惟原判
決理由就上訴人等與吳永正及不詳姓名司機，如何具犯意聯絡？
並未說明認定所憑之證據及理由，有理由不備之違法；又原判決
理由欄亦未論該不詳姓名司機為共同正犯，與原判決事實欄之認
定不符，亦有事實與理由矛盾之違誤。（二）原判決理由欄引用
「事業廢棄物貯存清除處理方法及設施標準」第二條第一款至第
四款規定，說明：「貯存」：係指事業廢棄物於清除、處理前，
放置於特定地點或貯存容器、設施內之行為；「清除」：係指事
業廢棄物之收集、運輸行為；而「處理」係指：中間處理：指
事業廢棄物在最終處置前，以物理、化學、生物、熱處理或其他
處理方法，改變其物理、化學、生物特性或成分，達成分離、減
積、去毒、固化或安定之行為；最終處置：指衛生掩埋、封閉
掩埋、安定掩埋或海洋棄置事業廢棄物之行為；再利用：指事
業機構產生之事業廢棄物自行、販賣、轉讓或委託做為原料、材
料、燃料、填土或其他經中央主管機關及目的事業主管機關認定
之用途行為，並應符合本標準等內容。並說明：「被告（上訴人
）二人未依規定向主管機關申請領有許可證或核備文件，而聯絡
曳引車載運廢棄物前來傾倒，再由乙○○駕駛挖土機將廢棄物予
以推平、回填之處理方法為『中間處理』，應係犯廢棄物清理法
第四十六條第一項第四款之未領有許可、處理廢棄物罪」等語（
見原判決正本第三頁至第四頁）；而論處上訴人等共同未領有廢
棄物清理許可文件，而從事廢棄物處理罪刑。但原判決事實欄認
定上訴人等上開傾倒、推平、回填廢磚塊、土石、玻璃碎片、廢
塑膠桶及竹筷之行為，究竟如何該當於前開「事業廢棄物在最終
處置前，以物理、化學、生物、熱處理或其他處理方法，改變其
物理、化學、生物特性或成分，達成分離、減積、去毒、固化或
安定之行為」之所謂「中間處理」之要件，原判決於理由欄未說
明論斷之理由，有理由不備之違誤。（三）原判決理由引用甲○
○於警詢中之自白：「我本來是請乙○○駕挖土機將地面整平，
剛好發現鋼樑鐵架底部土石不足，便到路旁攔砂石車進入傾倒，
現場的廢棄物是我從路旁攔截路過之砂石車進入傾倒的，共倒了
三輛，我於該地傾倒廢棄物並未經申請」等語。如果無訛，乙○
○似單純受甲○○之僱用以駕駛挖土機從事地面之整平，原先並
無回填廢棄物之認識，只因甲○○發現鋼樑鐵架底部土石不足，
外出攔截砂石車進入傾倒混雜有廢棄物之土石，始以挖土機予以
推平、回填，則乙○○於甲○○攔截砂石車前來傾倒廢棄物之前
，是否有清除、處理廢棄物之認識，即有疑問。此與乙○○與甲
○○就上開犯罪行為是否有犯意聯絡攸關，原判決未予究明，遽
認甲○○攔砂石車進入傾倒混雜有廢棄物土石之前，即與乙○○
有從事廢棄物處理之犯意聯絡，進而為行為之分擔，有調查職責
未盡及認定事實與理由說明不相一致之矛盾。此經本院前次發回
予以指摘，原判決仍未予置理，致瑕疵依然存在，判決自有違誤
。以上或係上訴意旨所指摘，或為本院得依職權調查之事項，應
認原判決仍有撤銷發回更審之原因。
據上論結，應依刑事訴訟法第三百九十七條、第四百零一條，判
決如主文。
中　　華　　民　　國　九十六　年　 十一　 月   十五   日
                      最高法院刑事第十一庭
                          審判長法官  林　永　茂
                                法官  蘇　振　堂
                                法官  蕭　仰　歸
                                法官  何　菁　莪
                                法官  王　居　財
      本件正本證明與原本無異
                                      書  記  官
中　　華　　民　　國　九十六　年　十一　　月　 二十 　日
                                                    Ｍ
